臺灣高等法院刑事判決
109年度上訴字第1596號
上  訴  人  
即  被  告  賴俊吉
選任辯護人  文聞律師
            殷節律師
上列上訴人因違反毒品危害防制條例案件，不服臺灣桃園地方法
院107年度訴字第323號，中華民國108年11月20日第一審判決（
起訴案號：臺灣桃園地方檢察署106年度少連偵字第206號、106
年度偵字第16899號），提起上訴，本院判決如下：
    主  文
原判決有罪部分撤銷。 
甲○○販賣第三級毒品，處有期徒刑貳年；又販賣第三級毒品，處
有期徒刑肆年捌月。應執行有期徒刑陸年。
    犯罪事實
一、甲○○明知愷他命（Ketamine，俗稱K 他命）為毒品危害防制
    條例第2 條第2 項第3 款所規定之第三級毒品，依法不得販
    賣，竟基於販賣第三級毒品以營利之犯意，分別為下列行為
    ：
㈠、於附表一編號1所示之時間、地點，以附表一編號1所示之交
　  易金額，販賣如附表一編號1所示數量之愷他命予賴○良（民
    國00年0月生，真實姓名年籍資料詳卷），賴○良則以賒帳之
    方式完成交易。
㈡、於附表一編號2所示之時間、地點，以附表一編號2 所示之交
    易金額，販賣如附表一編號2 所示數量之愷他命予賴○良，
    賴○良則以賒帳之方式完成交易。
㈢、嗣經新北市政府警察局海山分局通知甲○○到案說明，並經甲○
    ○同意搜索其桃園市○○區○○○路000 號居所而扣得如附表二所
    示之物，始悉上情。
二、案經新北市政府警察局報請臺灣桃園地方檢察署檢察官偵查
　　起訴。
    理  由
壹、程序部分：
一、本院審理範圍：
　　原審就上訴人即被告甲○○其餘被訴販賣第三級毒品判決無罪
    部分，因未據提起上訴而確定，故本院審理範圍為被告被訴
    販賣第三級毒品有罪部分，合先敘明。
二、證據能力：
    本判決認定事實所引用之供述及非供述證據，並無證據證明
    係公務員違背法定程序所取得，且檢察官、上訴人即被告及
    其選任辯護人迄至本院言詞辯論終結前均未聲明異議，本院
    審酌上開傳聞證據製作時之情況，尚無違法不當及證明力明
    顯過低之瑕疵，認以之作為證據要屬適當，依刑事訴訟法第
    158條之4反面解釋及第159條至第159條之5規定，均有證據
    能力。　
貳、實體方面：
一、認定犯罪事實所憑之證據及理由：　
㈠、上揭犯罪事實，業據被告於警詢、偵查及本院準備程序、審
    理時坦承不諱（106年少連偵字第206號卷第6頁，106年他字
    第4427號卷第167頁，本院卷第110頁、第130頁），核與證
    人賴○良證述之情節相符（106 年他字第4427號卷第45頁反
    面、第48頁反面至第49頁、第157頁、第159頁至第160頁）
    ，並有自願受搜索同意書、新北市政府警察局海山分局搜索
    扣押筆錄、扣押物品目錄表、扣押物品收據共2 份、原判決
    附表三編號1 所示之臉書對話紀錄在卷可佐（106年他字第4
    427號卷第71頁至第80頁、第115頁至第116頁反面）。又員
    警於證人賴○良住處所扣得之白色或透明晶體10包，經臺北
    榮民總醫院鑑定結果均檢出含有愷他命成分，有106年10月2
     日北榮毒鑑字第C0000000 號毒品成分鑑定書1 紙在卷可佐
    （106年偵字第16899號卷第16頁），足認被告之自白與事實
    相符。
㈡、按販賣毒品之所謂販賣行為，係行為人基於營利之目的，而
    販入或賣出毒品而言。販賣毒品者，其主觀上須有營利之意
    圖，且客觀上有販賣之行為即足構成，至於實際上是否已經
    獲利則非所問。即於有償讓與他人之初，係基於營利之意思
    ，並著手實施，而因故無法高於購入之原價出售，最後不得
    不以原價或低於原價讓與他人時，仍屬販賣行為。必始終無
    營利之意思，縱以原價或低於原價有償讓與他人，方難謂為
    販賣行為，而僅以轉讓罪論處（最高法院106年度台上字第8
    65號、105年度台上字第1684號判決參照）。次按販賣毒品
    係違法行為，亦無公定價格，可任意分裝增減份量及純度，
    且每次買賣之價格、數量，亦隨時依雙方之關係深淺、資力
    、需求量、對行情之認知、來源是否充裕、查緝是否嚴緊、
    購買者被查獲時供出來源之可能風險評估等因素，而異其標
    準，故常機動調整，非可一概而論。從而，販賣之利得，除
    非經行為人詳細供出其販賣毒品之進價及售價，且數量俱臻
    明確外，實難察得其具體得利之實情；然販賣者從價差或量
    差中牟利，方式雖異，惟其販賣之目的在於意圖營利則屬同
    一。是舉凡有償交易，除足以反證其確係另基於某種非圖利
    本意之關係外，尚難祇因無法查悉其精確之販入價格，作為
    是否高價賣出之比較，即謂其無營利之意思而阻卻販賣犯行
    之追訴。再者，毒品之價格不低，取得不易，苟無利可圖，
    應無甘冒被查緝法辦之風險，平白無端轉讓他人，而有從中
    賺取價差或量差以牟利之意圖（最高法院106年度台上字第1
    229號、105年度台上字第2185號、105年度台上字第738號判
    決均同此見解）。查被告與交易對象即證人賴○良既非至親
    ，亦無特殊情誼，苟無利潤可圖，衡情被告應無甘冒遭查緝
    法辦而罹於重刑之風險以相同價格或低價販賣第三級毒品之
    可能，故被告有營利之意圖甚明。
㈢、綜上所述，本案事證明確，被告犯行均堪認定，應予依法論
    科。
二、論罪：　　
㈠、核被告如附表編號1、2所為，均係犯毒品危害防制條例第4 
    條第3 項之販賣第三級毒品罪。而本案因無證據證明被告各
    次犯行所持有愷他命之純質淨重已達20公克以上，而毒品危
    害防制條例對於持有第三級毒品愷他命純質淨重未達20公克
    之行為復未設有處罰規定，故被告販賣前持有愷他命係不罰
    之行為，並無應予論罪之低度持有行為（最高法院99年度台
    上字第6378號、99年度台上字第1086號、98年度台上字第57
    62號判決意旨參照）。被告所犯上開2罪，犯意各別，行為
    互殊，應分論併罰。　　
㈡、刑之減輕事由：
　⒈被告就上開犯行，於偵查及本院審判中自白犯行，應依毒品
    危害防制條例第17條第2項之規定減輕其刑。
  ⒉按刑法第59條酌量減輕其刑之規定，必其犯罪之情狀顯可憫
    恕者，認科以法定最低刑度仍嫌過重者，始得為之。而所謂
    「犯罪之情狀顯可憫恕」，必須犯罪另有特殊之原因與環境
    等情，而在客觀上足以引起一般同情，認為即予宣告法定最
    低度刑期猶嫌過重者而言。經查：被告如附表一編號1之販
    賣第三級毒品犯行，固戕害他人身心健康，助長毒品氾濫，
    本不宜輕縱，然其販賣之毒品數量1包，價格僅新臺幣（下
    同）1000元，惡性及危害社會之程度較輕，是其犯罪之情狀
    ，客觀上足以引起一般同情而顯可憫恕，雖科以法定最低度
    刑，仍嫌過重，爰就附表編號1之犯行依刑法第59條規定酌
    減其刑，並依法遞減之。　　
三、不另為無罪諭知部分：
㈠、公訴意旨另以：被告明知甲基安非他命為毒品危害防制條例
    第2 條第2 項第2 款所規定之第二級毒品，依法不得販賣，
    竟基於販賣第二級毒品以營利之犯意，於附表一編號1所示
    之時間、地點，以6000元為對價，販賣摻有第二級毒品甲基
    安非他命之咖啡包10包予賴○良，賴○良則以賒帳之方式完成
    交易，因認被告此部分涉犯毒品危害防制條例第4 條第2 項
    販賣第二級毒品甲基安非他命之罪嫌。　　
㈡、公訴意旨認被告涉犯此部分罪嫌，係以被告於警詢及偵查之
    供述、證人賴○良於警詢及偵查之證述、臉書對話截圖翻拍
    照片等為主要之論據。　　
㈢、訊據被告堅詞否認有此部分犯行，經查：　　
　⒈證人賴○良於偵查中證稱：「106 年6 月中旬某日凌晨2時許
    ，在家裡以沖泡施用毒品咖啡包，毒品咖啡包只知道含有毒
    品，不知道是什麼種類，毒品咖啡包是甲○○給我的，施用當
    天下午去大園民生加油站找甲○○，甲○○給我的。」、「甲○○
    於106 年6 月中旬某日晚上7 時許，在大園民生加油站，以
    1,000 元販賣1 公克K 他命1 包及6,000 元販賣10包毒品咖
    啡包給我。」（106年他字第4427號卷第156頁反面、第159 
    頁）。是依證人賴○良證述之內容，並無法證明上開咖啡包
    內所含之毒品成分為何。
　⒉證人賴○良於106年7月5日採集尿液之鑑定報告，亦未檢出有
    安非他命類（安非他命、甲基安非他命）之陽性反應，有新
    北市政府警察局受採集尿液檢體人姓名及檢體編號對照表、
    台灣檢驗科技股份有限公司濫用藥物檢驗報告各1 紙附卷可
    佐（106年他字第4427號卷第125頁、106年少連偵字第206號
    卷第74頁），益徵證人賴○良所施用之咖啡包內未含有第二
    級毒品甲基安非他命之成分。　
　⒊被告於106年7 月5日偵查應詢時之偵訊筆錄雖記載「被告答
    ：販售毒品種類K他命及毒品咖啡包，毒品咖啡包內摻有安
    非他命、一粒眠、搖頭丸、喵喵等成分。」（106年他字第4
    427號卷第166 頁），惟經原審勘驗被告於該日之偵訊過程
    ，檢察官及被告間之問答詳如附表三編號1所示，並有原審
    勘驗筆錄可稽（原審卷第48頁反面），可見咖啡包所含之成
    分係檢察官直接記載於偵訊筆錄，並未與被告確認本次販賣
    予賴○良之咖啡包成分是否確實為安非他命、一粒眠、搖頭
    丸、喵喵等成分。　
　⒋按毒品咖啡包乃係目前新興毒品，其可能含有各種第二級毒
    品、第三級毒品及第四級毒品，抑可能僅係管制藥品，公訴
    意旨雖指被告販售毒品咖啡包10包予賴○良，然並無咖啡包
    扣案可佐，被告亦未曾指出咖啡包摻有之毒品成分為何，且
    證賴○良亦不知悉咖啡包之成分為何，故此部分並無證據證
    明該咖啡包內所含之成分究竟為何，自難逕認係毒品，遑論
    認含有第二級毒品甲基安非他命成分，是此部分並無法認定
    被告涉有販賣第二級毒品犯行。而此部分原應為被告無罪之
    諭知，惟公訴意旨認被告該部分所為附表一編號1為想像競
    合犯之一罪關係，故不另為無罪之諭知。　　　
四、撤銷改判之理由：　　　　　　
㈠、原審認被告如附表一編號1、2之販賣第三級毒品犯行，事證
    明確，而予論罪科刑，固非無見。惟查被告業於本院審理時
    坦承犯行，而有毒品危害防制條例第17條第2項規定之適用
    ，原審未及審酌而為科刑，自有違誤。又依被告如附表一編
    號1之犯罪情狀，應認有刑法第59條規定之適用，業如上述
    ，原審未斟酌及此而為科刑，亦有違誤。被告上訴指摘於此
    ，為有理由。是原判決既有上開違誤可議之處，自屬無可維
    持，應予撤銷改判。
㈡、爰審酌被告明知毒品為我國嚴禁之違禁物，竟販賣第三級毒
    品予他人牟利，危害社會治安，惟兼衡其坦承犯行之犯後態
    度，為本案犯行時僅18歲，以及被告自陳高中畢業之智識程
    度、現在市場賣衣服之生活狀況、犯罪動機、目的、手段等
    情狀，分別量處如主文第2項所示之刑，並定其應執行之刑
    。
㈢、本案被告雖販賣第三級毒品愷他命2 次予證人賴○良，惟據證
    人賴○良之證述，二次交易之價金均尚未交付予被告，被告
    既尚未獲得犯罪所得，自無庸諭知沒收。而扣案之K菸1支及
    IPHONE 7 Plus白色手機1 支，並無證據證明與被告本案犯
    行有關，亦不予宣告沒收，均併此敘明。
據上論斷，應依刑事訴訟法第369條第1項前段、第364條、第299
條第1項前段，毒品危害防制條例第4條第3項、第17條第2項，刑
法第11條、第59條、第51條第5款，判決如主文。
本案經檢察官陳嘉義提起公訴，檢察官鄭龍照到庭執行職務。
中　　華　　民　　國　　109 　年　　7 　　月　　14　　日
     　　　　　　 刑事第十六庭  審判長法　官  葉騰瑞
                                      法　官  莊明彰
                                      法　官  廖紋妤
以上正本證明與原本無異。
如不服本判決，應於收受送達後20日內向本院提出上訴書狀，其
未敘述上訴之理由者並得於提起上訴後20日內向本院補提理由書
（均須按他造當事人之人數附繕本）「切勿逕送上級法院」。
                                      書記官  江珮菱
中　　華　　民　　國　　109 　年　　7 　　月　　14　　日
附錄：本案論罪科刑法條全文
毒品危害防制條例第4條
製造、運輸、販賣第一級毒品者，處死刑或無期徒刑；處無期徒
刑者，得併科新臺幣 2 千萬元以下罰金。
製造、運輸、販賣第二級毒品者，處無期徒刑或 7 年以上有期
徒刑，得併科新臺幣 1 千萬元以下罰金。
製造、運輸、販賣第三級毒品者，處 7 年以上有期徒刑，得併
科新臺幣 7 百萬元以下罰金。
製造、運輸、販賣第四級毒品者，處 5 年以上 12 年以下有期
徒刑，得併科新臺幣 3 百萬元以下罰金。
製造、運輸、販賣專供製造或施用毒品之器具者，處 1 年以上
7 年以下有期徒刑，得併科新臺幣 1 百萬元以下罰金。
前五項之未遂犯罰之。
附表一
編號 購毒者 交易時間 交易地點 交易金額（新臺幣） 種類數量 犯罪所得 1 賴○良 106 年6 月中旬某日晚上7時許 桃園市○○區○○○路000號台灣中油大園民生站 1,000元 愷他命1包（重量約1 公克） 賴○良尚未給付價金 2 賴○良 106 年7 月1日晚上8時許 桃園市○○區○○○路000號台灣中油大園民生站 8,000元 愷他命10包（重量約8 公克） 賴○良尚未給付價金 
附表二
編號 扣押物品名稱 數量 備註 1 K菸 1支 不予沒收 2 I PHONE 7PLU S白色手機 1支 不予沒收 
附表三
編號 檔案名稱 勘驗結果 1 106 他_004427_0000000000000.264之被告106 年7 月5 日偵訊光碟 檢察官：晚上有以6 千元現金拿到加油站給我付清，就5 月大概是這樣嘛，對不對？甲○○：是。檢察官：好。問，就是K跟咖啡包嘛。甲○○：是。檢察官：逗點，安非他命，頓號，一粒丸、一粒眠，頓號，搖頭丸，...。好，那後來你，你在警詢說還有就是5 月中這一次，然後6 月嘛，對不對？甲○○：是。檢察官：6 月中一樣是晚上7 點，然後大園民生？甲○○：是。